【裁判字號】    97,訴,4048
【裁判日期】    971204
【裁判案由】    毒品危害防制條例
【裁判全文】
臺灣板橋地方法院刑事判決              97年度訴字第4048號
公  訴  人  臺灣板橋地方法院檢察署檢察官
被      告  甲○○
上列被告因違反毒品危害防制條例案件，經檢察官提起公訴（97
年度毒偵字第7393號），本院於準備程序進行中，被告就被訴之
事實為有罪之陳述，經告知被告簡式審判程序之旨，並聽取當事
人之意見後，裁定進行簡式審判程序，判決如下：
    主  文
甲○○施用第一級毒品，累犯，處有期徒刑柒月。
    事  實
一、甲○○有傷害、過失致死、恐嚇取財及違反麻醉藥品管理條
    例、肅清煙毒條例、妨害兵役治罪條例、槍砲彈藥刀械管制
    條例等案件前科，其於民國94年間因施用毒品案件，經本院
    於同年1 月11日以94年度毒聲字第56號裁定送勒戒處所觀察
    、勒戒後，認有繼續施用毒品傾向，經本院於同年3 月4 日
    以94年度毒聲字第368 號裁定送戒治處所強制戒治，於94年
    12月16日釋放，經臺灣板橋地方法院檢察署檢察官於95年1
    月26日以95年戒毒偵字第31號為不起訴處分確定，於95年3
    月3 日戒治期滿，又於95年間因違反毒品危害防制條例案件
    ，經本院於95年12月22日以95年度訴字第3444號判處有期徒
    刑7 月，於96年1 月25日確定，復於96年間因違反毒品危害
    防制條例案件，經本院於96年5 月23日以96年度訴字第346
    號判處有期徒刑7 月，於96年6 月9 日確定，前2 案嗣各經
    減刑為有期徒刑3 月又15日，並定應執行有期徒刑6 月，於
    96年11月5 日因縮短刑期執行完畢，再於97年間因竊盜案件
    ，經臺灣嘉義地方法院於97年9 月23日以97年度易字第439
    號判處有期徒刑8 月，於97年10月16日確定。詎其不知悛悔
    ，於前述強制戒治執行完畢釋放後5 年內，復基於施用第一
    級毒品海洛因之犯意，於97年7 月19日上午某時，在嘉義縣
    民雄鄉東榮村附近其所駕車內，將第一級毒品海洛因置於注
    射針筒內，以注射針筒將第一級毒品海洛因注射入體內之方
    式，施用第一級毒品海洛因1 次後，將該注射針筒丟棄，旋
    於同日下午6 時50分許，因另案涉嫌竊盜，為警逮捕，經其
    同意後，採集其尿液檢體送驗結果呈鴉片類陽性反應，而查
    悉上情。
二、案經嘉義縣警察局民雄分局報請臺灣嘉義地方法院檢察署呈
    請臺灣高等法院檢察署檢察長令轉臺灣板橋地方法院檢察署
    檢察官偵查起訴。
    理  由
一、程序部分：按除被告所犯為死刑、無期徒刑、最輕本刑為三
    年以上有期徒刑之罪或高等法院管轄第一審案件者外，於第
    一次審判期日前之準備程序進行中，被告先就被訴事實為有
    罪之陳述時，審判長得告知被告簡式審判程序之旨，並聽取
    當事人、代理人、辯護人及輔佐人之意見後，裁定進行簡式
    審判程序，刑事訴訟法第273 條之1 第1 項定有明文。經核
    ，本件被告甲○○所犯係死刑、無期徒刑、最輕本刑為三年
    以上有期徒刑以外之罪，其於準備程序中就被訴事實為有罪
    之陳述，經法官告知簡式審判程序之旨，並聽取公訴人、被
    告之意見後，本院爰依首揭規定，合議裁定由受命法官獨任
    進行簡式審判程序，合先敘明。
二、訊據被告於警詢、偵查及本院審理時均坦承前揭犯罪事實不
    諱，又其為警查獲後，於97年7 月20日上午11時15分許，經
    採集其尿液檢體，送由正修科技大學超微量研究科技中心以
    酵素免疫分析法初步檢驗，呈鴉片代謝物陽性反應，復經氣
    相層析質譜儀法確認，亦有嗎啡（2076 ng/ml）陽性反應，
    有該中心同年8 月5 日檢驗報告附卷得佐。按海洛因經注射
    或吸入人體後，約百分之80於24小時內自尿中排出，一般而
    言，尿液中能否驗出嗎啡陽性反應與其投與量、投與途徑、
    採尿時間、個人體質及檢測方法之靈敏度有關，國外曾有文
    獻報導注射6 毫克之海洛因鹽酸鹽，其代謝物嗎啡之平均可
    檢出時限約為26小時，業經行政院衛生署藥物食品檢驗局於
    81年9 月8 日以藥檢1 字第8114885 號函述綦詳。查目前之
    尿液檢體毒品反應鑑驗方法，以氣相層析質譜儀法最為精確
    ，並可排除服用藥物導致毒品偽陽性反應之可能性，再參諸
    海洛因係嗎啡經化學合成之半人工合成品，其毒性倍於嗎啡
    ，其施打或吸食後，經人體代謝作用而分解成毒性較低之嗎
    啡，而於尿液中被檢測出，故吸食或施打海洛因或嗎啡在尿
    液中均以嗎啡形態被檢測出，此為本院職務上已知之事實，
    並經行政院衛生署藥物食品檢驗局上揭函文敘明無誤，且觀
    以目前一般常見施用之第一級毒品為海洛因，甚少或甚至未
    見有施用鴉片或嗎啡者，足徵被告施用之第一級毒品應為海
    洛因，堪為認定。茲本件被告尿液檢體經以氣相層析質譜儀
    法確認，鑑出被告尿液確有嗎啡陽性反應，是可確信被告於
    採集尿液檢體前約於26小時內扣除為警查獲後被告不可能施
    用毒品期間內之某時，確曾施用第一級毒品海洛因。承上所
    述，被告之前揭自白，應合於事實。
三、查被告前於94年間因施用毒品案件，經本院於同年1 月11日
    以94年度毒聲字第56號裁定送勒戒處所觀察、勒戒後，認有
    繼續施用毒品傾向，經本院於同年3 月4 日以94年度毒聲字
    第368 號裁定送戒治處所強制戒治，於94年12月16日釋放，
    經臺灣板橋地方法院檢察署檢察官於95年1 月26日以95年戒
    毒偵字第31號為不起訴處分確定，於95年3 月3 日戒治期滿
    ，有臺灣高等法院被告前案紀錄表在卷可徵。綜上所見，本
    件被告於前述強制戒治執行完畢釋放後5 年內，再施用本件
    前述毒品之犯行，事證業臻明確，堪予認定，應依法論科。
四、核被告所為，係犯毒品危害防制條例第10條第1 項之施用第
    一級毒品罪。其施用該毒品，衡情，應有持有該毒品之行為
    ，惟其持有之低度行為，當為其施用之高度行為所吸收，不
    另論罪。查其於95年間因違反毒品危害防制條例案件，經本
    院於95年12月22日以95年度訴字第3444號判處有期徒刑7 月
    ，於96年1 月25日確定，復於96年間因違反毒品危害防制條
    例案件，經本院於96年5 月23日以96年度訴字第346 號判處
    有期徒刑7 月，於96年6 月9 日確定，前2 案嗣各經減刑為
    有期徒刑3 月又15日，並定應執行有期徒刑6 月，於96年11
    月5 日因縮短刑期執行完畢，亦有上述被告前案紀錄表在卷
    可徵，其於徒刑執行完畢後5 年內，故意再犯本件有期徒刑
    以上之罪，為累犯，應依刑法第47條第1 項規定，加重其刑
    。本件執行公訴檢察官具體求處有期徒刑1 年，本院審酌其
    於受觀察、勒戒及強制戒治後，猶另萌施用毒品之犯意，再
    犯本罪，顯見其戒除毒癮之意志薄弱，且未衷心悛悔，漠視
    法令之禁制，恣意濫用藥品，其行為甚為可訾，惟施用毒品
    祗係戕害其自己身心，並無加害他人，兼衡其本件施用毒品
    種類、次數、尿液檢體毒品反應指數、犯罪動機、目的、手
    段、素行、坦承犯行，及罹患有重大器官障礙之心臟病症狀
    （身心障礙手冊附卷可證）等一切情狀，爰量處如主文所示
    之刑。
據上論斷，應依刑事訴訟法第273 條之1 第1 項、第299 條第1
項前段，毒品危害防制條例第10條第1 項，刑法第11條前段、第
47條第1 項，判決如主文。
本案經檢察官黃佳權到庭執行職務。
中    華    民    國    97    年    12    月    4     日
                    刑事第一庭  法  官  朱敏賢
上列正本證明與原本無異。
如不服本判決，應於判決送達後10日內敘明上訴理由，向本院提
出上訴狀 (應附繕本) ，上訴於臺灣高等法院。其未敘述上訴理
由者，應於上訴期間屆滿後20日內向本院補提理由書「切勿逕送
上級法院」。
                                書記官  李郁禎
中    華    民    國    97    年    12    月    5     日
附錄本案論罪科刑法條：
毒品危害防制條例第10條：
施用第一級毒品者，處六月以上五年以下有期徒刑。


司法院資訊處製作；財團法人民間司法改革基金會備份。
